【裁判字號】    97,交抗,1808
【裁判日期】    971031
【裁判案由】    違反道路交通管理處罰條例
【裁判全文】
臺灣高等法院交通事件裁定            97年度交抗字第1808號
抗  告  人
即受處分人  乙○○
上列抗告人因違反道路交通管理處罰條例案件，不服臺灣新竹地
方法院，中華民國97年9月25日所為裁定（97年度交聲字第459號
），提起抗告，本院裁定如下：
    主  文
原裁定撤銷，發回臺灣新竹地方法院。
    理  由
一、原裁定意旨略以：本件抗告人即受處分人於97年6月1日晚上
    23 時許，酒後駕駛車牌號碼6225-MT號自用小客車，在新竹
    縣湖口鄉○○路○段199號前肇事後，經警測得其呼氣中所含
    酒精濃度達0.64MG /L，遭新竹縣警察局竹北分局新工派出
    所員警查獲，舉發違反道路交通管理處罰條例第35條第1項
    第1款，而填製舉發違反道路交通管理事件通知單，嗣經交
    通部公路總局新竹區監理所於97年6月13日以竹監自字第裁
    50 -E00000000號裁決書認定抗告人違反道路交通管理處罰
    條例第35條第1項第1款規定，處罰鍰新台幣49,500元、吊扣
    駕駛執照12個月並施以道安講習，該裁決書並於97年6月17
    日以由同居人代收之方式，送達於抗告人位於新竹縣竹東鎮
    ○○路○段785巷15號住處而合法送達之，有新竹縣警察局
    舉發違反道路交通管理事件通知單、交通部公路總局新竹區
    監理97年9月22日竹監自字第097001 5107號函所附上開裁決
    書及送達證書回證各1份在卷可參，是抗告人早於97年6月17
    日已收受上開裁決書，自翌日起算加計20日聲明異議時間，
    應係於97年7月7日為聲明異議之末日，詎抗告人遲至97年9
    月5日始向本院提出異議，此有抗告人所提出之聲明異議狀
    上所蓋之本院收文章戳為97年9月5日可稽（見本院97年度交
    聲他字第20號卷內），已超過前揭法定之20日異議期限，揆
    之前開規定，抗告人自不得聲明異議，且已無法補正，是其
    異議顯不合法，應予駁回，固非無見。
二、按送達，於應受送達人之住居所、事務所或營業所為之；於
    應送達處所不獲會晤應受送達人時，得將文書付與有辨別事
    理能力之同居人、受僱人或應送達處所之接收郵件人員。行
    政程序法第72條第1項、第73條第1項定有明文；又依一定之
    事實，足認以久住之意思，住於一定之區域者，即為設定其
    住所於該地，為民法第二十條所明定，是我國民法關於住所
    之設定，兼採主觀主義及客觀主義之精神，必須主觀上有久
    住一定區域之意思，客觀上有住於一定區域之事實，該一定
    之區域始為住所，故住所並不以登記為要件。又戶籍法為戶
    籍登記之行政管理規定，戶籍地址乃係依戶籍法所為登記之
    事項，戶籍地址並非為認定住所之唯一標準。從而，本件抗
    告意旨以上述設籍之「新竹縣竹東鎮○○路○段785巷15號」
    僅係設籍地，實際住居於「台中縣梧棲鎮○○路20巷4號」
    ；另代受通知之甲○○為其胞弟，實際住居於新竹縣竹東鎮
    ○○里○○路63號，並非其同居人、受僱人等語若屬實，其
    涉及本件裁決書送達合法與否，攸關抗告人異議權利，自有
    查明之必要，抗告意旨執此指摘原裁定不當，為有理由，自
    應予以撤銷，發回原審法院查明後，另為妥適之裁定。
三、據上論斷，應依道路交通案件處理辦法第26條、刑事訴訟法
    第413條，裁定如主文。
中    華    民    國    97    年    10   月    31    日
                  刑事第二十二庭審判長法  官  何菁莪
                                      法  官  洪于智
                                      法  官  江振義
以上正本證明與原本無異。
不得再抗告。
                                      書記官  陳媛容
中    華    民    國    97    年    10    月    31    日


司法院資訊處製作；財團法人民間司法改革基金會備份。
